【裁判字號】    98,台聲,845
【裁判日期】    980820
【裁判案由】    分配表異議之訴再審
【裁判全文】
最高法院民事裁定              九十八年度台聲字第八四五號
聲  請  人  怡弘興業股份有限公司
法定代理人  乙 ○ ○
聲  請  人  甲○○○
共      同
訴訟代理人  陳 俊 賢律師
上列聲請人因與有限責任基隆第一信用合作社間分配表異議之訴
再審事件，對於中華民國九十八年五月七日本院裁定（九十八年
度台上字第七八五號），聲請再審，本院裁定如下：
    主  文
聲請駁回。
聲請訴訟費用由聲請人負擔。
    理  由
查聲請人對於本件前程序第二審判決提起上訴，本院九十八年度
台上字第七八五號裁定（下稱原確定裁定）以：聲請人提起第三
審上訴，非表明該判決所違背之法令及其具體內容，暨依訴訟資
料合於該違背法令之具體事實，更未具體敘述為從事法之續造、
確保裁判之一致性或其他所涉及之法律見解具有原則上重要性之
理由，難認其已合法表明上訴理由，自與程式不合，因以聲請人
上訴不合法為由，裁定予以駁回。聲請人對原確定裁定聲請再審
固主張：伊對前程序第二審判決提起上訴，已具體指摘前程序第
二審判決有不適用法規或適用不當、理由矛盾之違背法令情形，
作為上訴第三審之理由，有民事訴訟法第四百六十八條之判決不
適用法規及適用不當之違背法令，為確保裁判之一致性且涉及之
法律見解具有原則上重要性而有加以闡釋之必要，自應許可伊上
訴以為救濟；原確定裁定未詳細審視，即以伊上訴不合法駁回，
其適用民事訴訟法第四百六十九條、第四百六十九條之一之規定
顯有錯誤；且先稱：「並就原審命為辯論及已為論斷者，泛言謂
為違法」云云，復稱：「原審……爰不經言詞辯論，以判決駁回
」云云，前後矛盾。伊得依同法第五百零七條規定準用第四百九
十六條第一項第一款適用法規顯有錯誤之再審事由，聲請再審等
詞，為其論據。
惟查民事訴訟法第五百零二條第二項所謂再審之訴顯無理由，包
括請求人於提起再審之訴狀內記載之事實，縱令屬實，在法律上
仍顯然不能獲得勝訴之判決之情形在內。原確定裁定以聲請人於
前程序對台灣高等法院九十八年度重再更(一)字第一號分配表異議
之訴事件之再審判決提起第三審上訴，其上訴理由就該再審判決
所論斷：聲請人雖提出宏昱保險公證人有限公司（下稱宏昱公司
）函、台灣基隆地方法院八十九年度訴字第四四五號、台灣高等
法院九十一年度上訴字第八九八號刑事判決，主張係台灣高等法
院九十六年度重上字第四九號判決（下稱原確定判決）未斟酌之
證物。然而聲請人怡弘興業股份有限公司（下稱怡弘公司）之法
定代理人乙○○係聲請人甲○○○之子，彼二人就上開刑事判決
及宏昱公司函所載系爭房地發生火災及命案，其使用人因業務過
失致人於死遭法院判處罪刑，及甲○○○經宏昱公司通知提供相
關資料俾辦理理賠事宜等事實，應知之甚詳，聲請人未於原確定
判決言詞辯論終結前為上開主張，難認與民事訴訟法第四百九十
六條第一項第十三款規定相符；聲請人提出之公證書、租賃契約
書及所有權狀，僅能證明怡弘公司向甲○○○承租系爭房地，再
轉租予訴外人余欽獻，並另行購買基隆市○○路一二○號一樓、
二樓及十樓房地之事實，難認若經法院斟酌，聲請人可受較有利
益之判決；又原確定判決認定系爭買賣契約為通謀虛偽意思表示
而無效，於法並無違誤，因認聲請人提起再審之訴顯無再審理由
，爰不經言詞辯論以判決駁回之等情，指為不當。無非說明其對
於前再審訴訟程序第二審判決不服之理由，且聲請人對前程序第
二審再審判決提起第三審上訴，上訴狀內指摘該判決已論斷者，
除泛言謂為違法、不備理由外，亦多所指摘該判決有採證認事不
當之情事，原確定裁定以聲請人未依民事訴訟法第四百七十條第
二項規定具體敘述為從事法之續造、確保裁判之一致性或其他所
涉及之法律見解具有原則上重要性之理由，因認聲請人之第三審
上訴為不合法，揆諸前揭說明，並無適用法規顯有錯誤之可言。
從而本件再審之聲請，不能認為有理由。雖原確定裁定先載：「
並就原審命為辯論及已為論斷者，泛言謂為違法」，復載：「原
審……爰不經言詞辯論，以判決駁回」，關於前程序第二審再審
程序是否經言詞辯論乙節，固難謂無理由顯有矛盾之情事。惟民
事訴訟法第五百零四條之規定，於依同法第五百零七條對於已經
確定之裁定聲請再審時，亦準用之，故聲請再審雖有再審理由，
法院如認原裁定為正當者，仍應以裁定駁回（本院二十九年聲字
第四三號判例參照）。本件原確定裁定雖有理由矛盾之情事，惟
本院既認聲請人前程序之第三審上訴為不合法，原確定裁定並無
不當，有如前述，即應以裁定駁回聲請人再審之聲請。
據上論結，本件聲請為無理由。依民事訴訟法第五百零七條、第
五百零四條、第九十五條、第七十八條，裁定如主文。
中    華    民    國  九十八  年    八    月   二十   日
                      最高法院民事第七庭
                          審判長法官  劉  福  聲
                                法官  鄭  玉  山
                                法官  袁  靜  文
                                法官  許  澍  林
                                法官  葉  勝  利
      本件正本證明與原本無異
                                      書  記  官
中    華    民    國  九十八  年    九    月    八    日
                                                Ａ


司法院資訊處製作；財團法人民間司法改革基金會備份。
